臺灣桃園地方法院民事裁定
111年度監宣字第122號
聲  請  人  陳中瑾  
相  對  人  翁安允  
關  係  人  陳中原  
上列聲請人對於相對人聲請監護宣告事件，本院裁定如下：
    主    文
宣告翁安允（女，民國00年0月00日生，身分證統一編號：Z0000
00000號）為受監護宣告之人。
選定陳中瑾（男，民國00年0月0日生，身分證統一編號：Z00000
0000號）為受監護宣告之人翁安允之監護人。
指定陳中原（女，民國00年0月00日生，身分證統一編號：Z0000
00000號）為會同開具財產清冊之人。
聲請程序費用由受監護宣告之人翁安允負擔。
    理    由
一、按「對於因精神障礙或其他心智缺陷，致不能為意思表示或
    受意思表示，或不能辨識其意思表示之效果者，法院得因本
    人、配偶、四親等內之親屬、最近一年有同居事實之其他親
    屬、檢察官、主管機關或社會福利機構之聲請，為監護之宣
    告」、「受監護宣告之人應置監護人」、「法院為監護之宣
    告時，應依職權就配偶、四親等內之親屬、最近一年有同居
    事實之其他親屬、主管機關、社會福利機構或其他適當之人
    選定一人或數人為監護人，並同時指定會同開具財產清冊之
    人。法院為前項選定及指定前，得命主管機關或社會福利機
    構進行訪視，提出調查報告及建議。監護之聲請人或利害關
    係人亦得提出相關資料或證據，供法院斟酌」、「法院選定
    監護人時，應依受監護宣告之人之最佳利益，優先考量受監
    護宣告之人之意見，審酌一切情狀，並注意下列事項：一、
    受監護宣告之人之身心狀態與生活及財產狀況。二、受監護
    宣告之人與其配偶、子女或其他共同生活之人間之情感狀況
    。三、監護人之職業、經歷、意見及其與受監護宣告之人之
    利害關係。四、法人為監護人時，其事業之種類與內容，法
    人及其代表人與受監護宣告之人之利害關係」，民法第14條
    第1項、第1110條、第1111條、第1111條之1分別定有明文。
二、聲請意旨略以：聲請人、關係人為相對人之子女。相對人因
    失智，致不能為意思表示或受意思表示，或不能辨識其意思
    表示之效果。為此，爰依民法第14條第1項、第1110條及家
    事事件法第164條規定，聲請准予對相對人為監護宣告，並
    指定聲請人為相對人之監護人，暨指定關係人為會同開具財
    產清冊之人。若認相對人尚未達可宣告監護之程度，則請依
    民法第14條第3項、第15條之1第1項及家事事件法第177條規
    定為輔助之宣告等語。
三、經查，聲請人主張之上揭事實，業據提出兩造戶籍謄本、親
    屬系統表、衛生福利部桃園醫院診斷證明書、中華民國身心
    障礙證明等件為證，復經本院職權調閱相對人親屬之戶籍資
    料附卷為憑。又經本院前往長庚醫療財團法人桃園長庚紀念
    醫院勘驗相對人之精神狀況，於鑑定人沈信衡醫師面前點呼
    並詢問相對人年籍資料、在場之聲請人為何？共有幾名子女
    及子女姓名？現跟何人同住？相對人除無法回答身分證字號
    及現居住情形外，其餘皆可正確回答，詢問「有新臺幣（下
    同）100元，菜1斤35元，買2斤，要找多少錢？」，相對人
    反覆重述問題後表示「聽不懂，年紀大了」，過程中相對人
    意識清醒，但有重聽情形，需在其耳邊重複問題後方有回應
    ；聲請人在場表示，於替相對人提領款項時，經金融機構建
    議，乃為本件聲請，預作準備等語（見本院卷第42頁及其背
    面、第43頁）。而鑑定人沈信衡醫師提出鑑定報告記載略以
    ：「生活狀況及現在身心狀態（含檢查結果）：身體與精神
    狀態：意識：清醒。外觀：整潔、無異味、打理合宜。態度
    ：被動配合。情緒：稍平淡。行為：有自主動作，無怪異行
    為。言語：被動回應，可切題。思考：無明顯不合邏輯之內
    容。覺知：無明顯異常。檢驗或檢查結果：無。日常生活狀
    況：㈠日常生活自理情形：目前可以自己拿柺杖走路，自己
    吃稀軟餐，如廁部分，小號可自理、大號則需看護協助清潔
    ，洗澡亦由看護協助。㈡經濟活動能力：近幾年來幾乎無自
    主經濟活動。㈢社會性活動力：近幾年來社會互動侷限，僅
    與家屬及看護相處。㈣交通事務能力：無自主交通事務能力
    ，出門皆由家屬協助安排。㈤健康照護能力：被動配合家屬
    安排之醫療照護。鑑定結果：㈠精神障礙或其他心智缺陷之
    有無：有精神障礙或其他心智缺陷：失智症。㈡障礙程度－為
    意思表示或辨識其意思表示效果之能力：完全不能。㈢預後
    及回復之可能性：推測其回復之可能性低，且認知功能有持
    續惡化之可能。結論：個案之精神科臨床診斷為『失智症』，
    目前認知功能有明顯障礙，致不能為意思表示或受意思表示
    ，或不能辨識其意思表示之效果，推測其回復之可能性低」
    等語，有長庚醫院於111年3月25日以長庚院桃字第11102501
    41號函所附之精神鑑定報告書在卷可稽（見本院卷第51頁背
    面至第52頁）。審酌相對人因失智症，已致不能為意思表示
    或受意思表示或不能辨識其意思表示之效果，是聲請人向本
    院聲請對相對人為監護宣告，核無不合，應予准許。
四、次查，就本件適宜由何人擔任監護人及會同開具財產清冊之
    冊之人部分：
　　㈠經本院囑請桃園市社會工作師公會對兩造及關係人進行訪
      視，該公會於111年3月10日以桃林字第111199 號函檢附
      監護（輔助）宣告調查訪視報告記載略以：「
　　1.需求評估：⑴相對人為失智症患者，具口語表達能力並在
      他人攙扶下具行動能力，惟受失智症影響，訪視當天相對
      人僅可回應自身姓名與年紀，雖可辨識聲請人、關係人與
      相對人之親屬關係，但對於生活起居之敘述均與事實不符
      ，評估相對人受失智症影響致認知和理解能力退化，有旁
      人看顧人身安全及代為處理事務、就醫及管理財務之需求
      。⑵聲請人為協助相對人處理存款事宜，故提出本案之聲
      請。2.建議：本案之聲請人陳中瑾先生為相對人的長子，
      關係人陳中原女士為相對人的次女，相對人現與聲請人、
      印尼籍看護同住，印尼籍看護為相對人生活起居之主要照
      顧者，相關行政事務、財務事宜以及受照顧安排均由聲請
      人主責，而每月看護費用、相對人所需之生活、餐食費用
      均由聲請人保管之相對人存款支付。相對人長女陳中靈小
      姐、相對人三女陳中慧女士均以書面表示知曉且同意此案
      ；經訪視，聲請人陳中瑾先生具擔任監護人意願、關係人
      陳中原女士具擔任會同開具財產清冊之人意願。綜合評估
      相對人的受照顧狀況、聲請人與關係人的陳述未見明顯不
      適任之消極原因，惟仍請鈞院以相對人最佳利益為考量，
      並參酌相關事證後，予以綜合裁量之」等語，有該調查訪
      視報告附卷供參（見本院卷第48頁）。
    ㈡聲請人及關係人均出具同意書，並於本院訊問時，表示同
      意分別由聲請人擔任相對人之監護人及會同開具財產清冊
      之人（見本院卷第31、43頁），相對人其餘子女亦均提出
      同意書及陳述意見狀，表示同意本件聲請（見本院卷第31
      至37頁）。
    ㈢綜合上情，審酌聲請人為相對人之長子，現與相對人同住
      ，主責處理相對人行政事務、財務及照顧安排，又無不適
      或不宜擔任監護人之積極、消極原因，且具擔任監護人之
      意願，應可提供相對人良好之生活照顧與保護，並能擔負
      相對人之監護人職務，且其他家屬就此亦表同意，如由聲
      請人共同擔任相對人之監護人，應能符合相對人之最佳利
      益，爰依上揭法條規定，選定聲請人擔任相對人之監護人
      。另就指定會同開具財產清冊之人部分，審酌關係人為相
      對人之次女，誼屬至親，對相對人有相當程度之瞭解及關
      心，且有意願擔任會同開具財產之人，復無不適任之原因
      ，由其會同開具財產清冊，衡情當可善盡監督相對人財產
      狀況之責，並得保障相對人之財產受到妥適處理，且相對
      人之其餘家屬就此亦表同意，是由關係人擔任會同開具財
      產清冊之人應屬適當，爰依前揭規定，指定關係人為本件
      會同開具財產清冊之人。
五、又經本院選定之監護人，應依民法第1112條規定，負責護養
    療治相對人之身體及妥善為財產管理之職務；且依民法第11
    13條準用同法第1099條、第1099條之1規定，監護開始時，
    監護人對於受監護人之財產，應會同關係人於2個月內開具
    財產清冊，並陳報法院；於財產清冊開具完成並陳報法院前
    ，監護人對於受監護人之財產，僅得為管理上必要之行為，
    附此敘明。
六、依家事事件法第168條第1項、第164條第2項，裁定如主文。
中　　華　　民　　國　　111 　年　　4 　　月　　14　　日
                    家事法庭    法　官　羅詩蘋
以上正本證明與原本無異。
如對本裁定抗告須於裁定送達後10日內向本院提出抗告狀，並繳
納抗告裁判費新臺幣1,000 元。
中　　華　　民　　國　　111 　年　　4 　　月　　14　　日
                                書記官　黃雅慧